【裁判字號】    96,交易,481
【裁判日期】    970118
【裁判案由】    業務過失傷害
【裁判全文】
臺灣臺北地方法院刑事判決             96年度交易字第481號
公  訴  人  臺灣臺北地方法院檢察署檢察官
被      告  甲○○
上列被告因業務過失傷害案件，經檢察官提起公訴（九十六年度
偵字第一一一三一號），本院判決如下：
    主  文
甲○○從事業務之人，因業務上之過失傷害人，處有期徒刑肆月
，如易科罰金，以新臺幣壹仟元折算壹日；減為有期徒刑貳月，
如易科罰金，以新臺幣壹仟元折算壹日。
    事  實
一、甲○○以駕駛計程車載客維生，為從事駕駛業務之人，其於
    民國九十六年一月二十七日上午九時二十五分許，駕駛車號
    362-CW號營業小客車沿臺北市中正區○○○路由西往東方向
    行駛，行經臺北市中正區○○○路、八德路口，適乙○○駕
    駛車號ATL－660號重型機車沿臺北市○○○路由東往西方向
    行駛亦行經該處，甲○○本應遵守交通號誌之指示，並注意
    車前狀況，隨時採取必要之安全措施，且依當時為天候陰、
    日間自然光線、柏油路面乾燥、無缺陷、無障礙物、視距良
    好、行車管制號誌正常等情，並無不能注意之情事，詎甲○
    ○竟疏未注意，尚未等待該處號誌轉換為左轉綠燈之際，即
    貿然自該處違反號誌提前左轉，又見乙○○所駕駛之直行機
    車在其前方時，復未立即採取必要之安全措施，而撞及乙○
    ○所駕駛之前開重型機車，致乙○○當場人、車倒地，並因
    而受有左側股骨幹骨折、右手遠端橈骨折等傷害，旋甲○○
    即撥打電話報警，並於上開情事為有偵查犯罪權限之公務員
    知悉前，主動向到場處理之交通警員陳居勝坦承肇事經過，
    而查悉上情。
二、案經乙○○訴由臺北市政府警察局中正第一分局報告臺灣臺
    北地方法院檢察署檢察官偵查起訴。
    理  由
一、訊據被告甲○○雖坦承於前揭時地駕車發生車禍致告訴人乙
    ○○受有上開傷害之事實，惟矢口否認有何業務過失傷害犯
    行，並辯稱：伊左轉當時左轉綠燈已亮，伊看到告訴人機車
    搖擺自殺式行進，伊已將計程車停止，約二秒鐘後，告訴人
    自己直行左轉撞過來，可以用伊車損狀況是在左側來比對，
    伊沒有任何過失云云。經查：
（一）本件被告之計程車與告訴人之機車撞擊之經過，業據證人
      即告訴人具結證稱：伊由東往西往火車站方向行駛，伊是
      直行，當時燈號是直行綠燈，伊維持直行，看到對面車道
      有一輛車，速度很快左轉，伊煞車但來不及，就撞上了，
      與伊碰撞前，該車沒有停下來，當時天候、光線非常良好
      ，視線清楚，被告車子在肇事前沒有先在停止線前停等，
      速度很快，直接左轉等語綦詳（見本院卷第四七、四八頁
      ），另佐以被告之計程車於撞擊前之左前輪煞車痕為七點
      六公尺、右前輪煞車痕為九點三公尺，且由撞擊所散落物
      品之位置以觀，撞擊點係在忠孝東路西往東方向右側車道
      之事實，有道路交通事故現場圖附卷可稽（見偵卷第二十
      頁），從而由被告計程車遺留煞車痕之長度及撞擊點位置
      ，已足證告訴人證述伊係直行車而被告於左轉前速度很快
      直接左轉等語，確與事實相符，且被告辯稱伊在撞擊前計
      程車係屬停止狀態云云，要難信實。
（二）次查，就撞擊現場之號誌燈狀況以及本件交通事故現場圖
      之繪製經過，復據證人即交通分隊警員陳居勝到庭證稱：
      伊負責處理九十六年一月二十七日被告與告訴人在忠孝東
      路與八德路口事故，伊到場時現場計程車及機車停的地方
      都沒有移動，伊依親眼所見製作現場圖，且（製作時）車
      子都在，而（卷附）號誌運作情形表是伊當時所作，記載
      該事故發生路口號誌的運作情形，事故現場圖上的煞車痕
      是（被告所駕駛）計程車當時留下的，依現場號誌，Α車
      （即被告之計程車）行向有左轉號誌燈，為一個紅燈加上
      左轉綠燈，若左轉燈亮時，Β車（即告訴人之機車）行向
      號誌應該是紅燈，依規定Α車要等待左轉綠燈亮時，才能
      左轉，被告當時（在警詢）說他在停止線前十五公尺處，
      看到號誌是黃燈等語詳實（見本院卷第四五至四七頁），
      而審酌被告就本件事故前之駕車狀況，被告於警詢時自承
      ：伊駕車沿忠孝東路（西往東）在八德路口前，見信號燈
      已由綠燈轉為黃燈，伊欲左轉往八德路方向（見偵卷第六
      頁）、伊車行駛至路口停止線前約十五公尺處前看我方號
      誌燈是黃燈，伊車左轉時號誌是何燈號，伊沒有看等語在
      卷（見偵卷第二二頁），顯見被告於行經該路口前係見忠
      孝東路西往東燈號由綠燈轉為黃燈，尚未確認左轉號誌燈
      確已亮起即輕率左轉，導致與直行之告訴人機車發生撞擊
      ，則被告顯已違反應等待左轉號誌燈亮始能左轉之注意義
      務，至為明確。
（三）另查，依卷附雙方車損照片以觀（見偵卷第二九至三三頁
      ），被告之計程車之撞擊位置乃係車頭中央之懸掛車牌及
      其上方處，而告訴人之機車則係車頭受損，並無法以卷附
      車損照片推論出係告訴人突然高速左轉，反觀該照片，衡
      屬告訴人機車直行撞擊之行進路線無誤，故被告執車損照
      片辯稱係遭告訴人高速左轉撞擊云云，自屬無據。
（四）又查，告訴人因遭撞擊而人車倒地，並受有左側股骨幹骨
      折、右手遠端橈骨折等傷害，有國立臺灣大學醫學院附設
      醫院九十六年二月二日診斷證明書在卷可資勾稽（見偵卷
      第十二頁），故告訴人因本件車禍所受前開傷害，與被告
      之業務過失行為間有相當因果關係。
（五）綜上所論，被告前揭辯解均屬臨訟卸責之詞，委無可取，
      且另有臺北市政府警察局交通警察大隊道路交通事故初步
      分析研判表、交通事故談話記錄表、道路交通事故調查報
      告表等可資參酌（見偵卷第十一、二一至二五頁），從而
      ，本件事證明確，被告業務過失犯行洵堪認定，應依法論
      科。至被告雖於本院審理時另請求調查為何伊的計程車只
      有前輪有煞車痕而後輪沒有煞車痕（見本院卷第七一頁）
      ，然本件由前開供述及非供述證據已足以認定被告之業務
      過失犯行，且證人即交通警員陳居勝業已到庭證述繪測煞
      車痕經過，從而就現場為何無遺留後輪煞車痕，核無調查
      之必要，附此敘明。
二、被告係職業駕駛人，於執行業務中開車肇事，致人受傷，核
    其所為，係犯刑法第二百八十四條第二項前段之業務過失傷
    害罪。又被告於肇事後即向到場處理警員坦承上開事故經過
    ，為對於未發覺之罪自首而受裁判，有自首情形記錄表附卷
    足憑（見偵卷第二七頁），爰適用刑法第六十二條前段之規
    定，減輕其刑。爰審酌被告之過失程度、所生之危害、肇事
    後之態度、告訴人所受傷勢且被告尚未與告訴人達成民事和
    解等一切情狀，判處如主文所示之刑，並諭知易科罰金折算
    之標準，以示懲儆。末查，本件被告犯罪時間係於九十六年
    四月二十四日之前，且無中華民國九十六年罪犯減刑條例所
    定不得減刑之情形，應依同條例第二條第一項第三款規定減
    其宣告刑二分之一，併依同條例第九條規定，依上述宣告刑
    所適用易科罰金之折算標準，諭知減刑後易科罰金之折算標
    準。
據上論斷，應依刑事訴訟法第二百九十九條第一項前段，刑法第
二百八十四條第二項前段、第六十二條前段、第四十一條第一項
前段，刑法施行法第一條之一，中華民國九十六年罪犯減刑條例
第二條第一項第三款、第七條、第九條，判決如主文。
本案經檢察官葉雅婷到庭執行職務。
中    華    民    國    97    年    1     月    18    日
                              交通法庭法  官  劉煌基
上正本證明與原本無異。
如不服本判決，應於判決送達後10日內向本院提出上訴狀（應抄
附繕本）。告訴人或被害人如對於本判決不服者，應具備理由請
求檢察官上訴，其上訴期間之計算係以檢察官收受判決正本之日
期為準。
                                      書記官  周小玲
中    華    民    國    97    年    1     月    21    日
中華民國刑法第284條
（過失傷害罪）
因過失傷害人者，處 6 月以下有期徒刑、拘役或 5 百元以下罰
金，致重傷者，處1年以下有期徒刑、拘役或5百元以下罰金。
從事業務之人，因業務上之過失傷害人者，處 1 年以下有期徒刑
、拘役或1 千元以下罰金，致重傷者，處 3 年以下有期徒刑、
拘役或2千元以下罰金。


司法院資訊處製作；財團法人民間司法改革基金會備份。
